【裁判字號】    89,上訴,712
【裁判日期】    890316
【裁判案由】    毒品危害防制條例
【裁判全文】
臺灣高等法院臺中分院刑事判決                    八十九年度上訴字第七一二號
    上  訴  人
    即  被  告  甲○○
    選任辯護人  張居德
右上訴人因毒品危害防制條例案件，不服臺灣臺中地方法院八十九年度重訴字第一一
六號中華民國八十九年三月十六日第一審判決（起訴案號：臺灣臺中地方法院檢察署
八十八年度偵字第一八○八七號），提起上訴，本院判決如左：
      主  文
上訴駁回。
      事  實
一、甲○○曾因施用毒品罪，於民國（下同）八十年十一月五日經本院判處有期徒刑
    四年二月確定，又因販賣毒品罪，於八十一年六月十一日經本院判處有期徒刑十
    年確定，嗣經定應執行刑為有期徒刑十二年六月，送監執行，自八十年十一月五
    日刑期起算，而於八十五年一月十八日假釋付保護管束，應至九十二年十月五日
    始行期滿；再於八十七年一月十三日因施用毒品罪，經原審法院判處有期徒刑三
    年六月確定，於同年三月十一日送監執行，並撤銷前揭假釋，接續執行，指揮書
    執畢日為九十八年五月二十六日（不構成累犯）。詎甲○○於前案假釋期間，竟
    仍不知悔改，復與乙○○（業經臺灣高等法院判處罪刑確定）共同基於意圖營利
    販賣海洛因毒品之犯意聯絡，於八十七年一月二十三日上午十一時許，由乙○○
    駕駛Ｓ三─二○九三號自用小客車在台北市○○○路、民生東路口搭載甲○○，
    行駛至環河南路、大理街口要甲○○下車在該處等候，由乙○○續行駕車至台北
    市萬華區○○○路○段一五七號九樓，以低於市價之新台幣（下同）五十萬元之
    價格，向綽號「豬槽」之男子販入毒品海洛因一大包（驗餘淨重三百四十九．一
    八公克、包裝重五．九九公克）後，攜回前揭地點搭載甲○○在車內交付上開販
    入之毒品海洛因一包，而指示甲○○將該一大包毒品海洛因交付以高於上開價格
    向乙○○購買之綽號「黑仔」之買主，並允諾事成之後將免費提供乙小包海洛因
    供甲○○施用，作為酬勞。俟該車駛至台北市○○○路○段一五七號附近，甲○
    ○依乙○○指示下車轉搭計程車至台北縣三重市○○○路下車時，即為法務部調
    查局台北市調查處人員當場查獲，並扣得乙○○交付之前揭毒品海洛因一大包（
    驗餘淨重三百四十九．一八公克、包裝重五．九九公克），旋循線於台北市○○
    ○路、長順街口逮捕乙○○。
二、案經法務部調查局台北市調查處移送臺灣臺北地方法院檢察署檢察官呈臺灣高等
    法院檢察署檢察長核轉臺灣臺中地方法院檢察署檢察官偵查起訴。
      理  由
一、訊據上訴人即被告甲○○矢口否認有何共同販賣毒品犯行，辯稱：八十七年一月
    二十三日伊去台北，因施用海洛因之毒癮發作，故打電話給乙○○，乙○○約伊
    出去，駕車搭載伊至台北市○○○路、大理街口時叫伊下車在該處等一下，沒多
    久乙○○回來，就拿一小包海洛因給伊施用，車子開動沒多久，乙○○表示其有
    事，就拿一大包東西交給伊，說不久會來取，之後伊即搭計程車到三重，下計程
    車即被逮捕，伊並不知道那一大包東西是毒品海洛因，並沒有與乙○○共同販賣
    毒品海洛因之犯行云云。
二、但查：被告甲○○搭計程車在台北縣三重市○○○路下車時被法務部調查局台北
    市調查處人員當場人贓俱獲，並扣得毒品海洛因一大包（驗餘淨重三百四十九．
    一八公克、包裝重五．九九公克），於調查人員訊問時供述「我昨日（八十七年
    一月二十二日）自台中住處北上，先到基隆探視我兒子，隨後返回台北縣三重市
    姊姊家中睡覺，今天（二十三日）阿文（即指共同被告乙○○）打呼叫器給我，
    我回他電話時，阿文要我中午十二時，在台北市○○○路與新生北路交叉口等他
    ，我依約前往，果見李世榮（即指乙○○）駕駛白色三菱一千八百ＣＣ車號Ｓ三
    －二○九三號前來，我搭乘其車沿新生北路→市○○道高架橋→環河南快速道路
    到達環河南路二段一五一號前，他要我下車在原地等候，渠即驅車離去，約莫半
    小時後，他駕原車返回原地，我再次進入其車內，渠即交予我海洛因一袋（即貴
    處查獲之海洛因毒品），我隨即下車，並搭計程車前往台北縣三重市○○○路我
    姊姊住處，等侯『黑仔』之通知取貨，但行抵正義北路下車時，即遭貴處人員查
    獲」、「貴處查獲之海洛因毒品之買主並不是我，我前去『阿文』那裡提取海洛
    因毒品，是準備交給綽號『黑仔』之男子，『黑仔』與『阿文』間毒品交易之價
    格我並不清楚」、「阿文向我表示，如果我將該袋海洛因毒品轉交給『黑仔』將
    提供一小包海洛因毒品免費吸食，作為我轉交毒品的酬勞」、「黑仔是誰我並不
    清楚也沒見過面，『阿文』將海洛因毒品交給我時，只跟我說『黑仔』個子不高
    ，約四十歲左右，身高大約一百六十公分，體重五十公斤，與我的身材差不多，
    皮膚黝黑，我是第一次幫『阿文』與『黑仔』轉交毒品，『阿文』跟我說到時候
    『黑仔』通知提取毒品時，依照上述特徵將毒品交付『黑仔』就對了」等語甚明
    （見臺灣臺北地方法院檢察署八十七年度偵字第二三二三號案卷第二頁以下）。
    並於經調查人員移送檢察官後，於檢察官訊問時供述「是李世榮（即指乙○○）
    叫我轉交給黑仔」、「他開車來接我，載我去另一個地方，叫我在那裡等，他交
    給我一包東西，叫我去三重，給我一個呼叫器，黑仔會呼叫我」、「李世榮有送
    我一小包海洛因給我吸」等情（同上偵查案卷第十一頁以下）。足見乙○○之交
    付給被告該一大包海洛因是要被告轉交給綽號「黑仔」之人，而阿文之乙○○及
    綽號「黑仔」者，係不同之兩個人，一為交予毒品海洛因者，一為毒品即將交給
    之對象，至為明灼。被告嗣於原審及本院辯稱：綽號「黑仔」之人即為乙○○云
    云。然此非僅與被告於調查人員訊問及檢察官偵訊時，所稱乙○○或稱之為李世
    榮，或稱之為「阿文」，且表示該包海洛因係「阿文」要伊交給「黑仔」之人者
    ，顯見被告所指「阿文」與「黑仔」係分別為不同之兩個人，而非指同一人，被
    告所辯「黑仔」即為乙○○，不足採信。被告係受囑替共同被告乙○○轉交毒品
    ，分擔實施販賣毒品之犯行，事實自可認定。
三、乙○○確自八十七年一月十五日起至同月二十二日止，即以○九○─五七五五四
    三號行動電話頻頻對外與蘇姓男子等人聯繫交易事宜，並尋問貨品之價格應如何
    計算，並告知蘇姓男子如不事先告知，其無法告知他人價格等情，此有法務部調
    查局台北市調查處通訊監察作業報告摘要表可稽；而根據乙○○之通訊監察資料
    及行動蒐證工作表等證據顯示，乙○○係於八十七年一月二十一日南下籌款，斯
    時其尚未取得本案之毒品海洛因；俟於同年月二十三日上午十一時三十分許搭載
    被告至環河南路、大理街口，要求被告下車在該處等候，其則行駛至環河南路二
    段一五七號，進入該號九樓，於半小時後即回原處搭載被告並交付海洛因，行駛
    五十公尺即要被告下車改搭計程車，經調查人員在台北縣三重市○○○路查獲被
    告扣得上揭毒品海洛因一大包，則有行動蒐證工作報告表在卷可資佐證。參以乙
    ○○在檢察官訊問時坦承該包毒品海洛因為其經電話聯繫後，以五十萬元向綽號
    「豬槽」之人購買，並交付被告者（見同上偵查案卷第四十八頁以下），足認乙
    ○○係於八十七年一月二十三日始取得本案之毒品並交給被告之事實。而該海洛
    因一大包，經送鑑定後，確定係毒品海洛因，淨重三百四十九．一八公克，純度
    為百分之四十六．四一，純質淨重一百六十二．○五公克，有法務部調查局八十
    七年二月十三日陸字第八七一三二九七二號鑑定通知書在卷可稽。乙○○雖於
    檢察官訊問時辯稱該毒品係其自己要施用者，然一般毒品施用者，其所購毒品之
    數量鮮有如此龐大，而純度亦無如此之高者，其以五十萬元購入淨重達三百四十
    九．一八公克之大量毒品海洛因，其所稱係自己施用，與常情有違，再對照被告
    前揭於調查及偵訊之初供所陳各情，乙○○所購入大量海洛因係意圖販賣之事實
    ，應可認定。另乙○○雖亦曾在檢察官偵訊時陳稱：綽號「黑仔」者實即伊本人
    云云。然若「黑仔」係乙○○，其又焉會將毒品囑由被告轉交給自己？尤其被告
    在調查及偵訊之初既供明伊被查獲之毒品海洛因係「阿文」要伊交給「黑仔」之
    人，則「阿文」與「黑仔」當係分別為兩個人，而非指同一人，故此應係其為推
    卸販賣刑責而故為不實之供述，殊難採信。
四、乙○○顯係以低於市價甚多之價格販入，並答應給付一小包毒品海洛因與被告作
    為交付扣案之毒品予買主之報酬；其所販賣予「黑仔」者之海洛因雖因其否認犯
    罪而不願供出售價，然乙○○若無利可圖，當無冒販賣海洛因重大罪責，平白為
    該項交易買賣之理；因此乙○○販賣與「黑仔」之價格，雖因被告及乙○○均否
    認犯罪，且拒供出該「黑仔」之買受人真實姓名，致調查程序已窮，仍無法明確
    認定其出賣價格，然顯係以高於販入之價格出售予「黑仔」，而有圖利之意，要
    無疑義；況營利意圖並不以實際得利與否為必要，依最高法院六十八年台上字第
    六○六號判例意旨所謂販賣並不以販入之後，復行賣出為要件，祗須以營利為目
    的，購入或賣出有一於此，犯罪即屬成立，故被告與乙○○有營利之意圖而販入
    毒品海洛因，洵堪認定。被告所辯不知乙○○所交付之物為毒品海洛因，及並未
    與乙○○共同販賣云云，均不足遽採。此外，乙○○販賣毒品海洛因部分，業經
    臺灣臺北地方法院檢察署檢察官提起公訴後，歷經一、二審判決，已由臺灣高等
    法院於八十七年七月九日以八十七年度上訴字第二一七八號判決有罪，並於同年
    十月二十三日確定，有該判決書及臺灣臺中地方法院檢察署刑案資料查註紀錄表
    各一件在卷可查；且該確定判決亦認定乙○○係與被告甲○○共同分擔實施本件
    之販賣毒品犯行。綜上所述，被告與乙○○共同販賣毒品，事證已臻明確，被告
    否認犯行所辯無非事後卸責之詞，要無可取，其犯行洵堪認定。至被告請求再傳
    訊共同被告乙○○，俾與之對質云云，本院認為依上揭各項事證，已足為判定事
    件之真象，且乙○○對本案已有供述可供參酌取捨，故核無再予傳訊對質之必要
    ，爰予敘明。
五、查被告行為後，毒品危害防制條例，已於八十七年五月二十日公布生效，並於同
    年月二十二日施行，海洛因列為該條例第二條第二項第一款之第一級毒品，復依
    同條例第四條第一項之規定販賣第一級毒品海洛因者，應處死刑或無期徒刑；處
    無期徒刑者，得併科新台幣壹仟萬元以下罰金；此與肅清煙毒條例第五條第一項
    販賣毒品罪，係處死刑或無期徒刑，比較其修正前後之規定，顯以舊法肅清煙毒
    條例第五條第一項之規定有利於被告，依刑法第二條第一項但書之規定比較新舊
    法適用之結果，自應適用修正前之肅清煙毒條例之規定。核被告所為係犯修正前
    之肅清煙毒條例第五條第一項之販賣毒品罪，其持有海洛因之低度行為為販賣之
    高度行為所吸收，不另論罪；又被告所犯販賣毒品罪與乙○○間有犯意之聯絡及
    行為之分擔，應論以共同正犯。
六、原審以被告犯行明確，而適用修正前之肅清煙毒條例第五條第一項、第十二條前
    段，刑法第十一條前段、第二條第一項但書、第二十八條、第五十九條之規定，
    並審酌被告之素行、犯罪之動機、目的、犯罪所生之危害、犯罪後之態度，及其
    尚未將毒品交予「黑仔」之人，並被告參與本件犯行之程度，僅在替乙○○交付
    毒品，雖無解於共同販賣毒品之犯行，然其犯罪之情節顯輕於共同被告乙○○，
    且乙○○經臺灣高等法院判處有期徒刑十二年確定等一切情狀，因而認為縱以宣
    告法定之最低度刑無期徒刑，仍嫌過重，乃依刑法第五十九條規定減輕其刑後，
    量處有期徒刑拾壹年，同時將屬毒品之扣案海洛因一包（淨重三百四十九．一八
    公克、包裝重五點九九公克），依肅清煙毒條例第十二條前段之規定，諭知沒收
    銷燬。其認事用法，洵無違誤，量刑亦屬允當適中。被告否認犯罪，上訴指摘原
    審判決不當，顯無理由，應予駁回。
七、據上論斷，應依刑事訴訟法第三百六十八條，判決如主文。
八、本案經檢察官王雪惠到庭執行職務。
中      華  民      國    八十九     年      七     月      十二    日
                                  臺灣高等法院臺中分院刑事第八庭
                                        審判長法  官  羅  得  村
                                              法  官  林  輝  煌
                                              法  官  古  金  男
右正本證明與原本無異。
如不服本判決應於收受送達後十日內向本院提出上訴書狀，其未述上訴之理由者並
得於提起上訴後十日內向本院補提理由書（均須按他造當事人之人數附繕本）。
                                              書記官  林  世  傑
中      華      民      國    八十九     年      七     月      十四    日
附錄本案論罪科刑法條全文：
修正前肅清煙毒條例第五條第一項
販賣、運輸、製造毒品、鴉片或麻煙者，處死刑或無期徒刑。
                                                                        Ｃ


司法院資訊處製作；財團法人民間司法改革基金會備份。
